【裁判字號】    96,簡,468
【裁判日期】    970331
【裁判案由】    牌照稅
【裁判全文】
臺北高等行政法院判決
                                       96年度簡字第468號
原      告  甲○○
被      告  臺北縣政府稅捐稽徵處
代  表  人  乙○○處長）住同.
訴訟代理人  丙○○
上列當事人間因牌照稅事件，原告不服臺北縣政府中華民國96年
4 月4 日北府訴決字第0960025144號（案號：00000000）訴願決
定，提起行政訴訟。本院判決如下：
    主  文
原告之訴駁回。
訴訟費用由原告負擔。
    事  實  及  理  由
一、事實概要：緣原告所有8T-5028 號自用小客貨車（下稱系爭
    車輛），汽缸總排氣量2350立方公分，其民國（下同）94年
    使用牌照稅新臺幣（下同）11,230元，逾滯納期間未繳納，
    嗣於95年5 月5 日使用公共道路，經警方查獲（違規單號：
    AD0000000 ），有代違反道路交通管理事件通知單可稽，爰
    依使用牌照稅法第28條第1 項規定，按94年應納稅額處1 倍
    罰鍰計11,200元（計至百元為止）。原告不服，申請復查遭
    駁回，提起訴願，遭決定駁回，遂提起本件行政訴訟。
二、原告起訴意旨略以：
    原告所有系爭車輛94年使用牌照稅未繳，係因原告94年2 月
    9 日於臺南縣七股鄉竹仔港232 號天靈沅真佛院舉辦的聖會
    做義工，未在臺北縣板橋市○○街110 號4 樓住處居住長達
    半年之久，致未收到繳款書，未繳94年使用牌照稅。當時原
    告即擔心會有重要信件無法收受，遂張貼告示於自己的信箱
    上，告知郵差先生自94年2 月9 日至94年7 月31日止，信件
    轉寄到臺北縣鶯歌鎮○○○街44號友人游淑端住處。此有照
    片一張可證。
三、被告答辯則以：
    本案原告所有系爭車輛，被告機關發單課徵其94年使用牌照
    稅，經改訂繳納期間自94年8 月1 日起至94年8 月31日止，
    該繳款書乙份委託郵政機關以雙掛號郵寄至原告之戶籍地址
    「臺北縣板橋市○○街110 號4 樓」（此地址亦為原告於復
    查申請書中自承之住居所) ，因郵務人員94年7 月14日送達
    該址時未獲會晤原告本人亦無受領文書之同居人、受雇人或
    應送達處所之接收郵件人員，乃製作送達通知書兩份，一份
    黏貼於應受送達人住居所門首，另一份置於該送達處所信箱
    或其他適當位置，並將該94年繳款書寄存於送達地之板橋郵
    局，此有郵件掛號送達證書影本附卷可證。揆諸行政程序法
    第74條規定、財政部94年4 月13日台財稅字第09404524570
    號及法務部92年10月1 日法律字第0920034228號函釋，則本
    案94年使用牌照稅繳款書已合法送達。至原告主張繳款書送
    達期間在台南寺廟做義工4 個月，未在居住所乙節，查本案
    原告之住居所於繳款書送達期間既未遷移，則本案使用牌照
    稅繳款書依行政程序法第74條第1 項規定對原告之住居所為
    寄存送達者，依前揭法務部92年10月1 日法律字第09200342
    28號函釋意旨，無論應受送達人實際上何時受領文書，並不
    因而影響原已發生送達之效力。從而，該94年使用牌照稅繳
    款書被告機關既已合法送達，原告逾期仍未繳納，嗣95年5
    月5 日為警方查獲使用公共道路，亦有「代違反道路交通管
    理事件通知單」在卷可憑，違章事證明確，原核定依使用牌
    照稅法第28條第1 項規定按94年應納稅額處1 倍罰鍰11,200
    元，並無不合。
四、按使用牌照稅法第10條規定：「使用牌照稅於每年4 月1 日
    起1 個月內1 次徵收。．．．主管機關於開徵使用牌照稅前
    ，應填發使用牌照稅繳款書送達交通工具所有人或使用人．
    ．．」；第28條第1 項規定：「逾期未完稅之交通工具，在
    滯納期滿後使用公共水陸道路經查獲者，除責令補稅外，處
    以應納稅額1 倍之罰鍰，免再依第25條規定加徵滯納金」。
    次按「稅捐稽徵機關為稅捐稽徵所發之各種文書，應受送達
    人拒絕收受者，稅捐稽徵機關得將文書寄存於送達地之自治
    或警察機關，並作成送達通知書，黏貼於應受送達人之住所
    、居所、事務所或營業所門首，以為送達」；「應受送達人
    行蹤不明，致文書無從送達者，稅捐稽徵機關應先向戶籍機
    關查明；如無著落時，應由稅捐稽徵機關保管應送達之文書
    ，而於其牌示處黏貼，並於新聞紙登載公告，曉示應受送達
    人，應隨時向其領取」，分別為稅捐稽徵法第18條第1 項、
    第2 項所明定。另行政程序法第68條第1 項規定：「送達由
    行政機關自行或交由郵政機關送達」；第72條第1 項規定：
    「送達，於應受送達人之住居所、事務所或營業所為之」；
    第73條第1 項規定：「於應送達處所不獲會晤應受送達人時
    ，得將文書付與有辨別事理能力之同居人、受僱人或應送達
    處所之接收郵件人員」；第74條第1 項第1 項、第2 項規定
    ：「送達，不能依前二條規定為之者，得將文書寄存送達地
    之地方自治或警察機關，並作送達通知書兩份，一份黏貼於
    應受送達人住居所、事務所、營業所或其就業處所門首，另
    一份交由鄰居轉交或置於該送達處所信箱或其他適當位置，
    以為送達。」、「前項情形，由郵政機關為送達者，得將文
    書寄存於送達地之郵政機關。」。
五、經查，使用牌照稅法第10條規定，使用牌照稅於每年4 月1
    日起1 個月內1 次徵收，主管稽徵機關於開徵使用牌照稅前
    ，應填發使用牌照稅繳款書送達交通工具所有人或使用人。
    原告系爭車輛94年使用牌照稅繳款書原定繳納期限於94年4
    月30日屆至，經被告展延同年8 月31日，並於94年7 月14日
    經郵政機關送達向「臺北縣板橋市○○街110 號4 樓」其住
    處送達，此有送達回執附於原處分卷第6 頁可憑。次依同法
    第28條第l 項規定，逾期未完稅之交通工具，在滯納期滿後
    使用公共水陸道路經查獲者，除責令補稅外，處以應納稅額
    1 倍之罰鍰，免再依第25條規定加徵滯納金。系爭車輛94年
    度使用牌照稅已經被告依規定開徵逾期未完納，詎於95年5
    月5 目駛經台北市○○區○○路，使用於公共水陸道路因違
    反道路交通管理處罰條例之相關規定而被查獲，此亦有電腦
    查詢資料及台北市政府警察局北投分局95年7 月6 日北市警
    投分交字第09532278200 號函附於原處分卷第1 、10頁可憑
    。原告該當於同法第28條第1 項之違章事實，至為明確。
六、至原告主張系爭繳款書送達期間原告在臺南寺廟擔任義工4
    個月，未在居住所，其已事先張貼告示通知郵差轉寄友人處
    云云，是否影響於本作送達之合法性，茲論述如下：
  (一)查稅捐之核課處分本質上仍屬行政處分之一種，故作成核課
    處分所應遵守之程序，除依特別法優於普通法之原則，應先
    適用稅捐稽徵法外，對於稅捐稽徵法所未規定之事項，自應
    適用行政程序法之相關規定。稽之前開稅捐稽徵法第18條規
    定，乃就送達方法中之留置送達（按條文中雖有「寄存」二
    字，惟此送達方法乃遇應受送達人拒絕收受時所使用，應屬
    留置送達之性質，參看民事訴訟法第139 條）及公示送達以
    為規定，對於其他送達人、送達處所及一般送達方法均未為
    規定，依前開說明，自應適用行政程序法之相關規定。
  (二)查本件94年使用牌照稅繳款書，係經被告委由中華郵政股份
    有限公司掛號郵寄至原告戶籍地址「臺北縣板橋市○○街11
    0 號4 樓」，因郵務人員分別於94年7 月12日及13日按址送
    達未獲會晤原告亦無受領公文書之同居人、受雇人或應送達
    處所之接收郵件人員，郵務人員乃於同年7 月14日將該94年
    繳款書寄存板橋新海郵局，並製作送達通知晝2 份，1 份黏
    貼於應受送達人住居所門首，另1 份置於該送達處所信箱內
    ，以為送達，此除有前揭中華郵政之送達回執影本可證外，
    另經臺灣郵政股份有限公司（原名中華郵政股份有限公司）
    板橋郵局96年11月21日板郵字第0960300223號函復被告甚明
    ，有該公函附於本院卷第43頁可憑。足認本件送達已符合行
    政程序法第74條第1 項、第2 項之規定，系爭94年使用牌照
    稅繳款書，自生合法送達之效力。
  (三)原告雖於94年2 月9 日至94年7 月31日止期間外出前往他處
    ，惟其並未廢止上址為住處之意思，故被告仍以之為送達地
    點，並無違誤。至原告張貼公告通知郵差上開期間之郵件轉
    寄他處一節，固有照片一張可證，並經證人范珈娸於本院結
    證屬實。惟按郵政法第22條第1 項規定：「各類郵件，應按
    其表面所書收件人之地址投遞之。但依第二十四條或依第四
    十八條所訂之規則有關改投、改寄或不按址投遞情形，不在
    此限。」，另依郵政法第48條授權訂定之郵件處理規則第53
    條規定：「因收件人或代收人地址變更，郵件須改向新地址
    投交，新地址在原投遞區域內者，為改投；新地址不在原投
    遞區域內，而須轉寄其他郵局投遞者，為改寄。」，中華郵
    政股份有限公司營業規章第169 條第1 項、第3 項規定：「
    郵件改投或改寄之申請，應由收件人以書面填明下列事項，
    向相關郵局辦理。但聲明寄交某人代收之郵件，由寄件人或
    代收人申請。一、收件人或代收人之姓名。．…」、「郵局
    接受申請辦理查證時，得請申請人出示身分證明文件。」，
    準此，改投或改寄固為郵政法所明文准許，惟為避免爭議，
    改投、改寄應循一定之程序提出申請，經郵政機關確定後方
    生改以他處投遞之法律效果。本件原告片面在其信箱上張貼
    告示，未循申請並查證之程序，郵務人員無從辨識該公告之
    真偽，非無可能為他人惡意所為，難期郵務人員逕依告示所
    載住址送達。是以，本件送達並無違誤。
七、從而，原處分於法並無違誤，訴願決定予以維持，亦無不合
    ，原告仍執前詞，訴請撤銷原處分及訴願決定，為無理由，
    應予駁回。又本件為簡易訴訟事件，爰不經言詞辯論，逕為
    判決，併予敘明。
據上論結，本件原告之訴為無理由，爰依行政訴訟法第98條第1
項前段、第233 條第1 項、第236 條，判決如主文。
中    華    民    國    97    年     3    月   31     日
                        臺北高等行政法院第四庭
                                      法  官  李  玉  卿
上為正本係照原本作成。
本件以訴訟事件所涉及之法律見解具有原則性者為限，始得於本
判決送達後20日內向本院提出上訴狀並表明上訴理由，如已於本
判決宣示後送達前提起上訴者，應於判決送達後20日內補具上訴
理由（均按他造人數附繕本），且經最高行政法院許可後方得上
訴。
中    華    民    國    97    年     3    月   31     日
                                      書記官  楊  怡  芳


司法院資訊處製作；財團法人民間司法改革基金會備份。
